【裁判字號】    88,易,404
【裁判日期】    890121
【裁判案由】    恐嚇取財等
【裁判全文】
臺灣宜蘭地方法院刑事判決                      八十八年度易字第四０四號
    公  訴  人  臺灣宜蘭地方法院檢察署檢察官
    被      告  戊○○
右列被告因恐嚇等案件，經檢察官提起公訴（八十八年度偵緝字第三六一號），本院
判決如左：
    主  文
戊○○意圖為自己不法之所有，以詐術使人將本人之物交付，累犯，處有期徒刑拾月
。又連續以加害生命、財產之事，恐嚇他人致生危害於安全，處有期徒刑參月。應執
行有期徒刑壹年。
    事  實
一、戊○○曾於民國七十九年七月間因恐嚇案件，經台灣台東地方法院判處有期徒刑
    五月，如易科罰金以三十元折算一日確定，於七十九年十一月二十日易科罰金執
    行完畢，竟仍不知悔改，復意圖為自己不法之所有，於民國八十三年底，在宜蘭
    縣員山鄉○○村○○路九五之一號住處，向乙○○詐稱如將其所居住之上開房屋
    （係未辦保存登記僅有使用權之建物）及積蓄新台幣（下同）六十萬元交付伊後
    ，伊將照顧侯某之身體健康及一輩子，使侯某信以為真，而陷於錯誤，將其所有
    之前開房屋之使用權及積蓄六十萬元分別移轉及借予戊○○，詎戊○○於取得前
    開建物之使用權及積蓄後，僅於嗣後前往宜蘭縣員山榮民醫院探視乙○○二次，
    即棄侯某於不顧。又戊○○因不滿丁○○及丙○○父子二人屢以其所使用之前開
    建物係坐落於其所有之土地上欲向其收取使用土地之租金，竟基於恐嚇之概括犯
    意，連續於八十七年十二月中旬先後二次，在前揭溫泉路九五之一號住處前，手
    持不詳姓名友人所有之柴刀及割草長刀，以加害生命及財產之事，恐嚇丁○○、
    丙○○父子稱：「要燒你家房子」、「要讓你家的人腸子流出來」、「一家人要
    小心一點」等語，使丁○○及丙○○二人心生畏懼致生危害於安全。
二、案經被害人乙○○、丁○○及丙○○訴由宜蘭縣警察局宜蘭分局報請台灣宜蘭地
    方法院檢察署檢察官偵查起訴。
    理  由
一、訊據被告戊○○固坦承有於右揭時地收受告訴人乙○○右開建物之使用權及現金
    六十萬元之事實，惟否認有詐欺及恐嚇之犯行，辯稱：伊有去過醫院二次，伊是
    要照顧乙○○，侯某才將房子及積蓄給伊，伊並未恐嚇丁○○及丙○○父子云云
    。惟查，右揭被告詐欺告訴人乙○○之事實，業據告訴人乙○○迭於警訊、偵查
    中及本院審理中指訴綦詳，核與證人王維科於偵查中結證之情節相符，並有被告
    承諾將照顧侯某往後生活之切結書影本一紙附卷足稽；且查告訴人乙○○係年邁
    體衰之老者，苟被告未施以詐術使告訴人乙○○陷於錯誤，誤認被告將照顧其身
    體健康及一輩子，衡情告訴人應無無端將其一生積蓄全部交付被告，足見告訴人
    之指訴應屬非虛。從而被告辯稱未詐欺告訴人乙○○云云，要無足採。又被告恐
    嚇告訴人丁○○及丙○○父子部分，業據告訴人丁○○、丙○○分別於警訊、偵
    查中指訴明確，核與證人甲○○於偵查中及本院審理中結證之情節相符，被告辯
    稱未恐嚇告訴人丁○○、丙○○二人云云，要屬卸責之詞，不足採信。此外並有
    告訴人丁○○之土地所有權狀影本附卷足資佐證。事證已臻明確，被告犯行應堪
    予認定。
二、核被告意圖為自己不法之所有，以詐術使被害人將本人之物交付，所為係犯刑法
    第三百三十九條第一項之詐欺取財罪。又被告以加害生命、財產之事恐嚇他人，
    致生危害於安全，所為係犯刑法第三百零五條之恐嚇危害安全罪，公訴人認被告
    此部分係犯刑法第三百四十六條第三項、第一項之恐嚇取財未遂罪，惟被告係因
    告訴人丁○○父子以被告所使用之前開建物係坐落於陳某所有之土地上欲向其收
    取使用土地之租金，而生心不滿，乃基於恐嚇之概括犯意出言恐嚇被害人丁○○
    父子，業據告訴人丁○○、丙○○分別於警訊時指述綦詳，公訴人認被告係犯刑
    法第三百四十六條第三項、第一項之罪名，起訴法條尚有未洽，應予變更。被告
    所犯右開恐嚇罪名之先後二次犯行，其時間緊接，犯罪構成要件相同，顯係基於
    概括之犯意反覆為之，應依連續犯之規定論以一罪，並加重其刑。被告一恐嚇行
    為同時恐嚇被害人丁○○、丙○○二人，係一行為觸犯二恐嚇危害安全罪名，屬
    同種想像競合犯，應僅從一處斷。又被告前曾於七十九年七月間因恐嚇案件，經
    台灣台東地方法院判處有期徒刑五月，如易科罰金以三十元折算一日確定，於七
    十九年十一月二十日易科罰金執行完畢，有其台灣高等法院檢察署刑案紀錄簡覆
    表附卷足憑，其於五年內再犯有期徒刑以上之右開詐欺罪，係犯累犯，應依累犯
    之規定加重其刑。爰審酌被告之品行，意圖為自己不法之所有，以詐術使人將本
    人之物交付，及連續以加害生命、財產之事恐嚇他人，致生危害於安全之犯罪動
    機、目的、手段，對被害人所生之危害，及其犯罪後之態度等一切情狀，分別量
    處如主文所示之刑，並定其應執行之刑，以示懲儆。至被告用以恐嚇被害人丁○○、丙○○之柴刀及割草長刀，被告否認為其所有，復無積極證據足證該柴刀及
    割草長刀確係被告所有，且非違禁物，爰不併予宣告沒收，併予敘明。
據上論斷，應依刑事訴訟法第二百九十九條第一項前段、第三百條，刑法第五十六條
、第三百三十九條第一項、第三百零五條、第五十五條、第四十七條、第五十一條第
五款，罰金罰鍰提高標準條例第一條前段，判決如主文。
中      華      民      國     八十九      年    一    月    二十一     日
                                       臺灣宜蘭地方法院刑事庭
                                           法  官  黃  永  勝
參考法條：
刑法第三百三十九條第一項、第三百零五條


司法院資訊處製作；財團法人民間司法改革基金會備份。
